【裁判字號】    95,易,1171
【裁判日期】    951108
【裁判案由】    詐欺
【裁判全文】
臺灣彰化地方法院刑事判決              95年度易字第1171號
聲  請  人  臺灣彰化地方法院檢察署檢察官
被      告  甲○○
                    （另案於臺灣彰化監獄執行中）
上列被告因詐欺案件，經檢察官聲請簡易判決處刑（九十五年度
偵字第二九二四號），本院員林簡易庭認不宜逕以簡易判決處刑
，簽移刑事庭改依通常程序審理，被告於本院準備程序中就被訴
事實為有罪之陳述，經裁定改依簡式審判程序審理，本院判決如
下：
    主  文
甲○○幫助意圖為自己不法之所有，以詐術使人將本人之物交付
，處有期徒刑肆月，如易科罰金，以佰元折算壹日。
    事  實
一、甲○○因無正當職業，且有施用毒品之習性，於民國九十四
    年七月間（起訴書誤載為九十四年二月下旬間某日），經由
    報紙之分類廣告得悉有專門收購個人之金融機構帳戶者，乃
    由友人張建中（由檢察官另案偵辦中）出面與真實姓名、年
    籍不詳之綽號「小胖」之成年男子取得聯繫，並經由該綽號
    「小胖」之成年男子告知，可出租自己名義之金融機構帳戶
    存摺、提款卡及密碼得款花用，而甲○○依一般社會生活之
    通常經驗，雖能預見出租帳戶予他人，可能幫助取得帳戶之
    人作為實施詐欺取財犯罪使用，藉以隱匿其真實身分，而躲
    避犯罪偵查機關追查，竟因缺錢花用，於不違背其本意下，
    基於幫助他人詐欺取財之不確定故意，依該綽號「小胖」之
    成年男子之囑咐，於九十四年七月二十五日，辦妥語音系統
    服務後，將其所申請開立之中華郵政股份有限公司員林中正
    路郵局帳號第00000000000000號帳戶（下稱
    員林中正路郵局帳戶）之存摺，攜往張建中位於彰化縣員林
    鎮○○里○○路○段四四六巷四十六號住處，以半年新臺幣
    （下同）五千元之代價，出租交付予該綽號「小胖」之成年
    男子使用，翌日再交付上開帳戶之提款卡及密碼，並取得張
    建中轉交之五千元報酬，同時間，張建中亦將其所申設之華
    南商業銀行員林分行帳號第000000000000號帳
    戶存摺及提款卡，以三千元之代價，出售交付予該綽號「小
    胖」之成年男子使用。旋以王泓寓、郭盛友（另由臺灣臺中
    地方法院檢察署檢察官偵辦中）等詐騙集團取得甲○○上開
    帳戶後，即利用為人頭帳戶，並基於意圖為自己不法所有之
    詐欺取財犯意，於九十四年八月十七日某時，適有乙○○因
    需款孔急，誤信上揭詐騙集團所刊登之玉山銀行信用貸款廣
    告，而與之聯繫，該詐騙集團即佯稱：為方便貸款能順利審
    核，需先繳交律師費用，日後再予退還云云，致使乙○○陷
    於錯誤，而於同日十五時許至十六時許，依照該詐騙集團之
    指示，分別匯款八千八百元、八千元至甲○○上開帳戶，旋
    遭該詐騙集團提領一空。嗣於九十四年八月十八日十六時五
    分許，警方持臺灣臺中地方法院檢察署核發之拘票在臺中縣
    豐原市○○路九二五號前，拘提於上開詐騙集團擔任車手之
    郭盛友到案，另乙○○亦因遲未收到貸款發覺受騙，乃報警
    處理，始循線查悉上情。
二、案經乙○○訴由彰化縣警察局員林分局報告臺灣臺中地方法
    院檢察署檢察官呈請臺灣高等法院臺中分院檢察署檢察長令
    轉臺灣彰化地方法院檢察署檢察官偵查後聲請簡易判決處刑
    。
    理  由
一、上揭事實，業據被告甲○○於本院審理時坦承不諱，核與證
    人張建中於偵查中之證詞相符，另被告上開帳戶，確遭王泓
    寓等詐騙集團利用為人頭帳戶乙情，亦據證人郭盛友於警詢
    中坦認無誤，再被害人乙○○於九十四年八月十七日某時，
    因需款孔急，誤信王泓寓等詐騙集團所刊登之玉山銀行信用
    貸款廣告，而與之聯繫，並遭該集團詐騙而分別匯款八千八
    百元、八千元至被告上開員林中正路郵局帳戶等事實，復經
    被害人乙○○於警詢中指訴明確，並有中華郵政股份有限公
    司彰化郵局九十五年六月十五日彰營字第０九五０一０一三
    四五號函附之被告上開帳戶客戶歷史交易清單、郵政國內匯
    款單、彰化縣警察局扣押筆錄、扣押物品目錄表等附卷可稽
    。顯見向被害人施以詐術之詐騙集團，乃利用被告上揭郵局
    帳戶作為詐財之工具無誤。按刑法上之故意非僅指直接故意
    ，尚包含間接故意，所謂間接故意係指行為人對於構成犯罪
    事實，預見其發生而其發生並不違反其本意，刑法第十三條
    第二項定有明文，且幫助犯之成立以行為人主觀上認識被幫
    助者正欲從事犯罪或係正在從事犯罪，且該犯罪有既遂之可
    能，而其行為足以幫助他人實現構成要件者，即具有幫助故
    意，不以行為人確知被幫助者係犯何罪名為必要。本案被告
    供承，伊於出租前揭帳戶時，已對該綽號「小胖」之成年男
    子租用其郵局帳戶可能作為不法使用具相當懷疑，其猶將所
    有之前開郵局帳戶出租並收取對價，是該綽號「小胖」之成
    年男子隨後將被告郵局帳戶交付詐騙集團用以作為詐欺取財
    之工具，應為被告所容許，不違反被告之本意，被告顯具有
    不確定幫助犯罪之故意，對其出租之帳戶被用來作為詐欺取
    財之工具應有所認識。從而，本件事證明確，被告犯行堪以
    認定。
二、按被告行為後，九十四年二月二日修正公布之刑法條文，已
    於九十五年七月一日施行，關於本案適用有關之幫助犯、易
    科罰金之規定，均作修正，茲比較如下：（一）刑法第三十
    條幫助犯之規定，僅修正文義，由「幫助他人犯罪者，為從
    犯。雖他人不知幫助之情者，亦同。從犯之處罰，得按正犯
    之刑減輕之」，修正為「幫助他人實行犯罪行為者，為幫助
    犯。雖他人不知幫  助之情者，亦同。幫助犯之處罰，得按
    正犯之刑減輕之。」，比較新、舊法之規定，並無有利或不
    利之情形。（二）又刑法第四十一條第一項前段關於易科罰
    金折算標準之規定，亦作修正，由「犯最重本刑為五年以下
    有期徒刑以下之刑之罪，而受六個月以下有期徒刑或拘役之
    宣告，因身體、教育、職業、家庭之關係或其他正當事由，
    執行顯有困難者，得以一元以上三元以下折算一日，易科罰
    金。」，修正為「犯最重本刑為五年以下有期徒刑以下之刑
    之罪，而受六個月以下有期徒刑或拘役之宣告者，得以新臺
    幣一千元、二千元或三千元折算一日，易科罰金。」，修正
    前刑法第四十一條第一項前段之易科罰金折算標準，依修正
    刪除前之罰金罰鍰提高標準條例第二條規定，應就其原定數
    額提高為一百倍折算一日，並依現行法規所定貨幣單位折算
    新臺幣條例第二條規定，以新臺幣元三倍折算之，亦即，修
    正前刑法第四十一條第一項前段之易科罰金折算標準，應以
    銀元一百元以上三百元以下即新臺幣三百元以上九百元以下
    折算為一日，則修正後之刑法第四十一條第一項，並未較有
    利於被告。（三）經綜合比較新、舊法之結果，被告行為後
    之新法並未較有利於被告，依刑法第二條第一項前段規定，
    本案自應適用被告行為時之法律即修正前刑法第三十條第一
    項、第二項、第四十一條第一項前段，罰金罰鍰提高標準條
    例第一條前段，修正前罰金罰鍰提高標準條例第二條之規定
    。
三、被告提供金融機構帳戶之存摺、提款卡及密碼予他人，供他
    人作為實施詐欺取財犯罪使用，雖並未參與詐欺取財之行為
    ，然其顯係以幫助之意思，參與詐欺取財構成要件以外之行
    為，為幫助犯，核被告所為，係犯修正前刑法第三十條第一
    項、刑法第三百三十九條第一項之幫助詐欺取財罪。被告係
    幫助他人實施詐欺取財犯罪，爰依修正前刑法第三十條第二
    項規定，按詐欺取財正犯之刑減輕之。爰審酌被告之品行、
    犯罪之動機、手段，交付金融機構帳戶予詐欺集團使用，使
    警調機關難以追查詐欺集團，對於社會治安之危害程度不容
    小覷，惟考量被告所得有限，及參酌被害人所受損害程度暨
    犯罪後尚知坦承犯行等一切情狀，量處如主文所示之刑，並
    依修正前刑法第四十一條前段、修正前罰金罰鍰提高標準條
    例第二條規定，諭知易科罰金之折算標準。
四、至被告前於八十七年十二月二十日、八十八年一月十一日，
    因犯贓物及竊盜案件，經本院分別判處有期徒刑四月、一年
    確定，嗣並定應執行刑為有期徒刑一年三月，入監執行後，
    於八十九年七月十三日縮短刑期執行完畢，此固有臺灣高等
    法院被告前案紀錄表可據。然查，本件被告係在九十四年七
    月二十五日，辦妥語音系統服務後，始將其所申請開立之上
    開員林中正路郵局帳戶存摺，出售予綽號「小胖」之成年男
    子，進而幫助王泓諭等詐騙集團實施詐欺取財之犯行，此除
    經被告供明在卷外，並有被告上開帳戶客戶歷史交易清單在
    卷可參。是被告於上揭有期徒刑執行完畢逾五年後，始再犯
    本件幫助詐欺犯行，自與累犯之要件不符，公訴人認應依累
    犯規定加重被告刑責云云，尚有誤會，附此敘明。
據上論斷，應依刑事訴訟法第四百五十二條、第二百七十三條之
一第一項，第二百九十九條第一項前段，刑法第二條第一項前段
、第三百三十九條第一項，修正前刑法第三十條第一項、第二項
、第四十一條第一項前段，罰金罰鍰提高標準條例第一條前段，
修正前罰金罰鍰提高標準條例第二條，判決如主文。
本案經檢察官陳茂亭到庭執行職務。
中    華    民    國    95    年    11    月    8     日
                            刑事第二庭
                                法  官  王義閔
以上正本證明與原本無異。
如不服本判決，應於判決送達後10日內，向本院提出上訴狀（須
附繕本）。
中    華    民    國    95    年    11    月    10    日
                                書記官  洪年慶
中華民國刑法第339條
（普通詐欺罪）
意圖為自己或第三人不法之所有，以詐術使人將本人或第三人之
物交付者，處5年以下有期徒刑、拘役或科或併科1千元以下罰金
。
以前項方法得財產上不法之利益或使第三人得之者，亦同。
前二項之未遂犯罰之。


司法院資訊處製作；財團法人民間司法改革基金會備份。
